【裁判字號】    99,上更(一),206
【裁判日期】    990901
【裁判案由】    殺人
【裁判全文】
臺灣高等法院刑事判決             99年度上更(一)字第206號
上  訴  人
即  被  告  甲○○
選任辯護人  劉凡聖律師
            林譽恆律師
            吳旭洲律師
上列上訴人因殺人案件，不服臺灣新竹地方法院96年度重訴字第
7 號，中華民國98年1 月20日第一審判決（起訴案號：臺灣新竹
地方法院檢察署96年度偵字第1139號），提起上訴，判決後，經
最高法院第一次發回更審，本院判決如下：
    主  文
原判決撤銷。
甲○○共同殺人，處有期徒刑拾年貳月，褫奪公權伍年。
扣案之棒球棒陸支沒收。
    事  實
一、緣民國94年4 月7 日為友人林勁良（綽號「阿良」）的生日
    ，甲○○（綽號「阿銘」、「阿明」，讀音）當日未上班，
    遂南下新竹欲為林勁良慶生；甲○○並聯絡吳峰賢（綽號「
    阿賢」，為「竹聯幫」之成員，所涉犯之殺人罪嫌經本院以
    95年度上訴字第2594號判決判處有期徒刑14年，褫奪公權9
    年，現上訴最高法院），並請其再找朋友一同聚會，吳峰賢
    除邀其堂哥吳嘉豐（綽號「阿德」）外，尚聯絡李建達（綽
    號「小阿賢」，涉犯部分亦經本院以上開判決判處有期徒刑
    8 年，褫奪公權4 年；減為有期徒刑4 年，褫奪公權2 年，
    現上訴最高法院）、吳秉達（綽號「阿華」，涉嫌部分經檢
    察官認犯嫌不足，而以94年度偵字第4334號為不起訴處分確
    定，現改名為吳榮燊）、徐丞君（徐丞君及吳嘉豐尚未起訴
    ）等七人，一同自94年4 月8 日凌晨零時起，在新竹市○○
    路487 號3 樓之「君悅KTV 酒店」Ｖ1 包廂內飲酒為林勁良
    慶生。適謝明良（綽號「小良」）亦與朋友林明嘉、江棋鈴
    （綽號「麒麟」、「牙刷」）、鄭啟志（綽號「阿志」）、
    彭康華（綽號「阿華」）及詹桂明（綽號「貴明」）等人，
    於同日凌晨3 時許起，在同一個酒店的Ｖ13包廂內飲酒，而
    吳嘉豐與江棋玲則為之前即相識的朋友。
二、嗣吳峰賢等人於同日凌晨4 時許，酒罷欲離去，吳峰賢先行
    下樓，V1包廂其餘人亦準備離開、林勁良先去櫃檯結帳，甲
    ○○與吳嘉豐則排隊等待如廁之際，適謝明良與林明嘉相偕
    自Ｖ13包廂走出亦欲上廁所，然謝明良不顧甲○○排隊於其
    前正等待上廁所，即插隊直接進入廁所，甲○○見狀心生不
    悅，立即出聲指責，謝明良仍插隊使用廁所，並於用畢後在
    廁所外走廊上等待甲○○，嗣甲○○走出廁所時，謝明良即
    上前掌摑甲○○耳光一下，並表示自己是三光幫的，甲○○
    一時愣住後正欲還手之際，立即被在旁之江棋鈴、林明嘉、
    鄭啟志、彭康華、詹桂明及吳榮燊等人分別將其二人拉開，
    其間吳秉達當場認出Ｖ13包廂之江棋鈴係其舊識，雙方因此
    勸和，始暫時結束衝突，謝明良、江棋鈴、林明嘉、鄭啟志
    、彭康華與詹桂明等人即返回Ｖ13包廂內繼續飲酒，而甲○
    ○、林勁良、吳榮燊、吳嘉豐四人則一同下樓離去。
三、因甲○○對上揭衝突氣憤不平，即囑吳榮燊（即吳秉達）找
    江棋鈴交涉，尋求謝明良向其道歉，吳榮燊便前往Ｖ13包廂
    找江棋鈴，江棋鈴則帶同吳榮燊至Ｖ13包廂隔壁無人之包廂
    內洽談。此時先下樓之吳峰賢，便自其所駕駛車牌ＬＴ─四
    ０一二號自小客車之後車廂，抱下七支木製球棒放在地上，
    供現場六人每人拿取一支上樓，惟多出一支，其再度將該多
    餘之球棒放回其後車廂。甲○○、吳峰賢、李建達、徐丞君
    、吳嘉豐、林勁良六人均為識慮正常之人，明知持質地堅硬
    、重達八、九百公克之木製球棒，朝人體要害部位之頭部重
    擊會發生死亡之結果並有意使其發生，彼六人竟基於共同殺
    害謝明良之犯意聯絡，分持木製球棒上樓尋找謝明良，適謝
    明良邀彭康華、詹桂明一同去看江棋鈴與吳榮燊交涉情形，
    謝明良等人一走出Ｖ13包廂，即為甲○○、吳峰賢、李建達
    、徐丞君、吳嘉豐及林勁良等人所見，吳峰賢即對謝明良及
    詹桂明二人詢問「是那一位打阿銘？」，並表示希望打人的
    人能道歉，未料，謝明良見到甲○○、吳峰賢、李建達等人
    持球棒，且要求其道歉，竟出言：「現在是怎樣？幹你娘
    ... 我是三光的〈指自己是三光幫之幫派分子〉啦」等語辱
    罵甲○○等人，並將手舉起，一拳就揮向站得最靠近謝明良
    的李建達，並因此打到李建達的臉，李建達被打後立即先以
    球棒抵擋，李建達與身旁之甲○○、吳峰賢、吳嘉豐、徐丞
    君、林勁良即持手中所拿之木製球棒在所站立之位置－Ｖ13
    包廂前已轉出走廊靠近吧台較開闊處，共同朝謝明良頭部揮
    擊，其中李建達係持木製球棒，在謝明良之正前方，由右上
    至左下之方向擊打謝明良之頭頂中央及兩眼中間各一下，甲
    ○○則持木製球棒擊打謝明良頭部二至三下，而吳鋒賢則持
    木製球棒將謝明良打倒於地後，仍繼續擊打謝明良，因Ｖ13
    包廂外的走廊係呈長條狀，眾人聚集在Ｖ13包廂前附近與靠
    近吧台處，後方的人看見李建達被謝明良打，李建達開始持
    木棒擊打謝明良後，走廊上的人即開始推擠並繼續擊打謝明
    良，直至吳峰賢喊「不要打了，走了」，甲○○等人始停手
    並迅速下樓，謝明良因遭此輪番擊打而當場休克，受有顱內
    受傷，伴有開放性顱內傷口與意識喪失、並顱骨及顏面骨骨
    折之傷勢，經送往國軍新竹醫院轉長庚紀念醫院林口分院急
    救，惟仍於同日上午11時50分許不治死亡。
四、嗣警方於同日（94年4 月8 日）清晨4 時40分許接獲「君悅
    KTV 酒店」通報，得知上開酒店內有人滋事，迅即前往處理
    ，適逢吳峰賢及李建達等多人手持木製球棒自上開酒店一樓
    衝出，並由吳峰賢駕駛車號ＬＴ－四０一二號自小客車，搭
    載李建達、徐丞君及吳嘉豐逃離現場，而甲○○、林勁良二
    人因木棒已交由搭乘吳峰賢之車離開中之一人，因而成功躲
    避警方之追緝，自行由現場離開。員警立即隨後一路追捕，
    而於同日清晨5 時20分許，追緝至新竹縣湖口鄉○○路29號
    仁慈醫院前將吳峰賢所駕駛之上開車輛攔下，當場查獲吳峰
    賢，李建達、徐丞君及吳嘉豐則趁隙逃逸，員警復於該車車
    內扣得木製棒球棒七支。李建達則於94年4 月13日下午6時
    30分許，在犯罪尚未被有偵查犯罪職權之公務員發覺前，主
    動前往新竹市警察局第一分局樹林頭派出所向警員自首犯罪
    ，並陳述案發經過而接受裁判；吳峰賢則於其所被訴案件在
    本院審理期間始吐露「阿銘」、「阿良」之真實身分，經警
    另循線於96年2 月9 日分別將甲○○及林勁良拘提到案，始
    查獲上情。
五、案經乙○○、謝林珠細（謝明良之父母）告訴及新竹市警察
    局第三分局報告臺灣新竹地方法院檢察署檢察官偵查起訴。
    理  由
壹、證據能力：
一、本件下列所引用之被告以外之人於警詢、偵查時之證述，檢
    察官、被告及辯護人等均於本院準備程序時同意作為證據（
    見本院99年7 月8 日準備程序筆錄，本院前審98年度上訴字
    第1579號卷第40頁反面、90頁反面、109 頁）。再本院並審
    酌被告甲○○、林勁良二人於案發後因係被共犯吳峰賢等人
    刻意保護，直至共犯吳峰賢被訴部分在本院另案審理過程中
    始供出（96年度聲拘字第22號偵卷第3 至6 頁之96年2 月1
    日警詢筆錄，本院95年度上訴字第2594號卷第137 頁反面之
    96年2 月6 日審判筆錄），而全案之相關被告、證人多已分
    別於另案審理過程中（原審法院94年度重訴字第6 號判決）
    具結證述在卷，本判決中所引用其等於本件審判外向另案法
    官所為之陳述，依刑事訴訟法第159 條之1 第1 項之規定，
    自得作為證據；又本案所有證人或共犯於警詢、偵查所為之
    陳述，均係出於自由意志，並無證明力顯然過低之情形，亦
    無顯不可信之情狀，認均適當，且檢察官、被告及辯護人等
    均同意做為證據如前，依刑事訴訟法第159 條之5 第1 項之
    規定，應皆有證據能力。
二、又本院下列所引用卷內之文書、物證之證據能力部分，並無
    證據證明係公務員違背法定程序所取得，且檢察官、被告、
    辯護人等於本院亦均未主張排除下列文書、物證之證據能力
    ，且迄本院言詞辯論終結前均未表示異議，檢察官、被告及
    辯護人等均於本院準備程序時同意作為證據（見本院99年7
    月8 日準備程序筆錄，本院前審98年度上訴字第1579號卷第
    40頁反面、90頁反面、109 頁），本院審酌前揭文書、物證
    等證據並無顯不可信之情況與不得作為證據之情形，依刑事
    訴訟法第158 條之4 反面解釋及第159 條之5 第1 項之規定
    ，應認均有證據能力。
貳、實體方面：
一、認定犯罪事實所憑之證據及理由：
    訊據上訴人即被告甲○○固坦承於上揭時、地與謝明良因上
    廁所插隊之事發生衝突，氣憤難耐，囑吳榮燊找江棋鈴交涉
    ，希望謝明良出面道歉，之後其上樓至該酒店Ｖ13包廂外時
    ，有持木質球棒朝謝明良方向揮打，惟矢口否認有殺人犯行
    ，辯稱：伊雖有拿球棒打，但沒有打到謝明良，且伊案發時
    左眼失明，視線有限，當時場面混亂，對方也有許多人在場
    ，謝明良是遭李建達、吳峰賢等人一同持球棒將其圍住，伊
    確實沒有打到謝明良，且伊沒有殺人犯意，僅是要教訓謝明
    良云云。惟查：
  (一)共犯李建達於警詢時供稱：伊因本案於94年4 月13日下午6
    時30分在姐夫林建辰陪同下，到新竹市○○路○ 段561 號樹
    林頭派出所自首。伊和吳峰賢、綽號「阿華」（即吳秉達）
    、「阿明」（即甲○○）及一個不認識的人，共五人，於94
    年4 月8 日凌晨4 時許，在新竹市○區○○路487 號3 樓「
    君悅KTV 酒店」Ｖ1 包廂喝酒，後來「阿明」就跟謝明良發
    生口角，伊等五人就全部離開酒店到樓下，伊和吳峰賢先開
    車回家，途中吳峰賢接到電話就返回酒店樓下，「阿明」說
    要對方道歉，並看見多了四至五個伊不認識的人，不認識的
    人就分棒球木棒給伊等說對方人很多，而且好像有帶武器，
    叫伊等帶著防身，之後就一起上樓看到Ｖ13包廂內走出一個
    不認識的人，接著就是現警方提示的縮影相片謝明良走出來
    ，跟伊等說「現在是怎樣，幹ＸＸ…，我是三光的啦」（臺
    語），接著他就揮拳打伊，伊就持木棒擋一下，伊繼續持木
    棒往謝明良正前方由右上方往左下方向打了一、二下，就有
    對方兩人打過來，伊等就往後退，接著伊就看到謝明良已經
    倒在地下，但是沒有流血，吳峰賢叫伊等走了，大家就從樓
    梯走到一樓，吳峰賢就開他的車載伊跟阿明及兩個不認識的
    人，接著警察就在後面追伊等，一直追到新豐火車站前大家
    就分散跑，只有吳峰賢被警方捉到。持木棒攻擊謝明良時間
    不會超過十秒鐘。事後過了兩、三天後看到報紙才知道謝明
    良已經死掉，心理就很不安，加上朋友說吳峰賢被借提出來
    ，伊就決定自首等語（見94年度偵字第2014號偵查卷第10至
    12頁）；於偵訊時陳稱：警訊筆錄是按照伊自由意識陳述，
    是伊姐夫林建辰陪伊去自首的。伊綽號「小阿賢」，伊跟吳
    峰賢比較熟，伊也認識吳秉達，當天是吳峰賢去喝酒，他從
    臺北南下，伊是給吳秉達載去前開酒店，伊等在4 月8 日凌
    晨零時至三樓的Ｖ1 包廂喝酒。進去包廂之後，裡面有很多
    人，都來來去去，伊與吳峰賢快三點先行離開，是他載伊走
    的，伊等已經開快到竹北交流道要去臺北，突然吳峰賢接到
    「阿明」電話，說跟人家起衝突，叫伊等回去，回到酒店樓
    下時，「阿明」就找四、五個不認識的男子，要謝明良向他
    道歉，說對方人很多，可能帶有武器，他的人就發木棍給伊
    等，怕會有危險，拿著防身，後來有人說樓上打起來，伊等
    就上去，上去時並沒有打起來，當時吳秉達在另外一個包廂
    ，因伊不知道謝明良在何間包廂，伊等都在走道上等，這時
    從Ｖ13走出一位不認識的人，第二個走出來就是謝明良，伊
    跟吳峰賢站在前面，吳峰賢就說何位打「阿明」，希望道歉
    ，謝明良口氣就很差，說「你們現在是怎樣」（臺語），而
    且罵髒話，說「我是三光幫的」（臺語），他就一拳打過來
    ，打到伊左臉頰，他旁邊有兩個人也衝上來，伊拿球棒抵擋
    ，時間發生很短，不到十秒鐘，因為謝明良在伊正前方，我
    不確定是否打到他。伊在警察局說由右上方往左下方打到謝
    明良，打到一、兩下。伊及吳峰賢、「阿明」及其他伊不認
    識的有五、六個人持球棒，打完人之後，吳峰賢說停，大家
    就撤離，所以大家跟著他走，每個人都上他的車，球棒就留
    在他車上，警方在後面追，追到新豐快到湖口地方，甩不掉
    ，大家分散跑，當時吳峰賢被抓。酒店內走廊是很窄，有一
    支球棒的長度，但不到兩支的長度。當時無法從側面打，只
    能從上往下打，只能打到最突出的頭。因為後面是人，前面
    也是人，旁邊是牆壁，反擊只能由上往下打。伊先被打，伊
    就先出棒，兩邊就衝突起來。伊只看到謝明良倒地，沒有看
    到他流血。當時在場的有吳嘉豐及徐丞君，伊不知道他們兩
    個有無拿棍子。回到酒店時，在樓下有看到吳嘉豐、甲○○
    、林勁良，還有一些人伊不認識，「阿明」跟不認識的人在
    發球棒，有人說吳秉達被對方押住，對方人很多，有帶武器
    ，就發棍子給伊等，並說拿著防身，但徐丞君沒有拿球棒，
    之後有人打電話下來說吳秉達被打，所以伊跟吳峰賢、徐丞
    君、甲○○才搭乘電梯上去，伊跟吳峰賢及甲○○拿球棒站
    最前面，伊印象中沒有看到林勁良，因伊站在前面，沒注意
    到誰有打誰沒打，伊等一群人上去後，其中有一人就說就是
    謝明良，對方並沒有持武器，只有伊等一方的人持木棒，死
    者被打時，吳秉達沒有參與，他出來時，死者已經倒在地上
    。搭吳峰賢的車離去時，車上有伊、吳峰賢、徐丞君，還有
    其他兩個伊不認識的人。該兩人之前有聚集在酒店樓下，但
    伊不確定他們有無出現在樓上毆打現場。該兩人都有持球棒
    等語（見94年度偵字第2014號偵查卷第31至34頁，94年度偵
    字第1652號偵查卷第107 至111 、159 頁，96年度偵字第11
    39號偵查卷第58頁反面、63頁正、反面）；於原審法院94年
    度重訴字第6 號案件（下稱另案）審理時陳稱：伊先被打，
    伊就抵擋、回擊。伊沒有要致人於死。伊方這邊的人很多伊
    不認識，是綽號「阿明」的找來的。帶頭的人不是伊，離謝
    明良最近的是伊。謝明良先說你們一群人要幹什麼，有人說
    就是他，謝明良講髒話，他用手揮揮到伊，後面的人就往前
    衝，棍棒拿起來就開始打。交棒子給伊等的人是從一台車拿
    出棒子（見另案原審94重訴字第6 號卷第45、263 、265 頁
    ）。
  (二)共犯吳峰賢於警詢時供述：94年4 月8 日凌晨4 時許，在新
    竹市○○路487 號3 樓「君悅KTV 酒店」包廂，一共五人一
    起喝酒，當天是幫林勁良慶生，因4 月7 日是他生日。後來
    因上廁所，謝明良等人嫌伊等太慢而與他們起衝突。綽號「
    阿華」（即吳秉達）湊巧認識他們其中一人，就出面調解要
    平息糾紛。對方人馬仍要打伊等，伊等五人就往樓下跑。過
    不久，林勁良就打電話叫伊過去，伊到時甲○○的小弟就拿
    給伊等一人一支木棒，然後，伊等就一起上樓找謝明良等人
    ，剛好謝明良和友人在包廂外。本來要謝明良道歉就算了，
    但謝明良語氣仍很衝，與李建達發生口角，謝明良就先揮拳
    打了李建達一拳，接著李建達就以木棒還擊，打到謝明良頭
    部中間，謝明良坐倒在地還沒倒下時，李建達再揮棒擊中謝
    明良兩眼中間的鼻樑，然後完全倒下，伊就看到謝明良的鼻
    血流出來，對方就大喊不要打了，伊也有說不要打了，趕快
    走了，於是伊等一起走樓梯下樓離開，伊有持球棒，但沒有
    參與動手，林勁良、甲○○則都有持木棒打人。毆打謝明良
    之後，伊駕駛車牌號碼ＬＴ－四０一二號離開現場，有五人
    坐上伊車子，伊未查看是哪五人，因為剛好警察趕到現場，
    他們叫伊趕緊開車離開。伊亦不知如何稱呼及聯絡。查扣之
    七支木製球棒，有一支伊平時就放在後車箱。一支由伊所拿
    ，置於駕駛座旁，餘五支球棒為另外那五人持有，這六支球
    棒為伊等在君悅酒店毆打謝明良時所用，並於離開時帶上車
    。伊一直開到湖口仁慈醫院才被警察攔下，甲○○、林勁良
    兩人在現場就跑走了。綽號「阿良」是林勁良、「小阿賢」
    是李建達、「阿華」是吳秉達、「阿德」是吳嘉豐、「阿賢
    」是伊本人、「阿明」是甲○○等語（見94年度偵字第1652
    號偵查卷第9 至14頁、94年度偵字第2014號偵查卷第14頁，
    96年度聲拘字第21號卷第4 、5 頁，96年度偵字第1139號偵
    查卷第19頁）；於偵訊時陳稱：4 月8 日凌晨零時，包廂內
    有伊、林勁良、吳嘉豐、吳榮燊、李建達、徐丞君、甲○○
    ，還有一些不認識的人進進出出，當天是在幫林勁良慶生，
    後來甲○○去上廁所時，與謝明良發生爭執，被謝明良打巴
    掌，伊朋友吳秉達剛好認識對方其中一人綽號牙刷（臺語；
    即江棋鈴），想說大家講一講就好了，伊和徐丞君、李建達
    就先離開酒店，後來在車上接到甲○○電話，他跟伊說他跟
    三光的人起衝突，要伊趕回酒店。伊開車回酒店樓下，有人
    拿球棒給伊，應該是甲○○那邊叫的人，本來是要叫謝明良
    來道歉，結果上去時，謝明良也是很衝，他先出手打李建達
    ，李建達就拿球棒往謝明良頭部打兩、三下，第一下是頭部
    上方，謝明良就倒地了，第二下是雙眼中間，伊看到謝明良
    流鼻血，伊就說趕快走，不要打了。第三下，也是頭部。伊
    、李見達、林勁良、甲○○都有拿木棒，但伊只有看到李建
    達、甲○○拿球棒毆打謝明良頭部一、二下，伊、林勁良都
    沒有動手，但林勁良有與對方的人發生拉扯。當時在場吳嘉
    豐及徐丞君，他們兩個沒有拿棍子，但有一起上去樓上，伊
    跟李建達及「阿明」站在前面，他們兩個在後面而已，他們
    在那裡看。伊看到吳榮燊時，死者已經倒地，吳榮燊從包廂
    跟江棋鈴出來，吳榮燊並未參與打架。木棒是伊到現場就有
    了，不是在伊車上拿的，伊自己車上本來有放一、二支並沒
    拿下來。拿球棒的有六、七個人，伊不知道名字，也不知道
    綽號。伊有拿球棒，但是沒有打。球棒在伊車上找到，因謝
    明良被打兩、三下倒地，伊就叫他們趕快走，伊等一下去，
    就遇到巡邏車，所以人都擠到伊車上，叫伊趕快開車，伊就
    跑給警察追，所以球棒就放在車上，警察在伊車裡找到七支
    棒球棍，其中一支平時就放在伊車上，這一支伊沒有拿上去
    ，伊是拿別人交來給伊的。拿球棒上去主要是要嚇謝明良的
    ，單純是要他道歉而已等語（見94年度偵字第1652號偵查卷
    第63至66、108 、159 頁，96年度偵字第1139號偵查卷第50
    頁反面至51頁反面、57頁反面至58頁、61頁反面至62頁反面
    ）；於另案原審時供稱：球棒好像有幾支是從伊後行李箱拿
    出來，伊自己的球棒，都放在後行李箱等語（見另案原審卷
    第284 頁）；其於另案本院時陳稱：車子折回到君悅KTV 的
    時候，1 樓就有人在那邊，有人拿木棒給伊。上去之後有碰
    到死者，就看到死者在那邊罵三字經，他先動手打李建達，
    李建達就回擊，走道很窄，走道站幾個人伊不清楚，球棒是
    由上往下揮等語（見本院另案95年度上訴字第2594號卷第
    256 頁反面至257 頁反面）。
  (三)證人吳榮燊於偵訊時證述：94年4 月8 日凌晨零時許，吳峰
    賢打電話叫伊去君悅酒店喝酒，伊過去裡面有五個人，伊等
    是在三樓，伊只認識兩個人，都叫阿賢，一個是吳峰賢，一
    個只知道綽號「阿賢」，是新竹人。後來伊要離開，伊等出
    去輪流上廁所，吳峰賢先跑去樓下，包廂的其他三個人與死
    者好像是在廁所起爭執，他們在走廊上拉扯，有一個戴眼鏡
    的人就被死者打，死者包廂的人就全部衝出來，他們包廂的
    人有人在叫「牙刷」的名字，伊好像認識，就去認他，伊就
    去排解糾紛，「牙刷」就說好，既然有認識就算了，後來伊
    等四人就坐電梯下樓時，戴眼鏡男子就問伊「牙刷」是何人
    ，伊說伊只認識他，戴眼鏡這個人就跟伊說既然認識「牙刷
    」，就請伊上去跟對方說，叫打他的人下來道歉，伊就去找
    「牙刷」並到另外一個沒有人的包廂內講話，一進去，他就
    把門反鎖，伊說大家都熟，沒有必要這樣，但「牙刷」說酒
    喝多了，難免會這樣，「牙刷」說會代替死者來道歉，伊就
    打電話給戴眼鏡男子，在響時還沒有接通，就聽到走廊上一
    堆人打了起來，伊跟「牙刷」都愣住了，伊跟「牙刷」二人
    出去就看到死者躺在櫃臺前面的走道上，並看到每個人都拿
    木棒，伊看到約五支棒球棒，他們已經打完了，不是伊等包
    廂內那幾個人，應該是戴眼鏡男子叫人來打的。後來伊被「
    牙刷」帶到空軍醫院急診室的時候，警察說伊有一個朋友來
    醫院，他叫吳峰賢，伊才知道吳峰賢還沒有離開等語（見94
    年度偵字第1652號偵查卷第56、57頁）。於原審證稱：當日
    因甲○○被謝明良打，很不服氣，他要伊跟「牙刷」講一講
    ，看可不可以道個歉，伊就去找「牙刷」到隔壁包廂談，談
    得差不多，就聽到外面打打鬧鬧，一開門就看到在打架，當
    時打的人都要走了，謝明良躺在地上，嘴巴、鼻子都流血，
    伊只有看到吳峰賢等語（見原審卷(二)第63至66頁）。
  (四)證人鄭啟志於偵訊時證稱：伊看到謝明良及戴眼鏡男子在走
    廊吵架及拉扯，「牙刷」跟吳秉達有認識，說一說就沒事了
    ，伊等就進包廂，他們就走了，過不了多久，吳秉達來伊等
    包廂找「牙刷」，後來伊等包廂的人一個一個出去，伊聽到
    有聲音就出包廂，看到留鬍子的吳峰賢持球棒打謝明良，當
    時謝明良已經倒地，伊就喊「牙刷」說小良出事了，他們看
    到小良嘴巴一直吐血，對方就趕快跑。小良倒地時，「牙刷
    」出來才看到吳峰賢還在打等語（見94年度偵字第1652號偵
    查卷第60頁）。
  (五)證人林明嘉於警詢時證稱：伊和謝明良一同上廁所，但謝明
    良並未排隊等候，就直接插隊進入廁所內方便。有人指摘謝
    明良，謝明良仍不予理會，隨後指摘謝明良的人便進到另一
    間廁所。伊和謝明良上完廁所後，就離開廁所走回自己包廂
    外聊天。指摘謝明良的人亦走出廁所站在廁所門外，盯著伊
    和謝明良直看。謝明良就走過去舉起他的右手往對方左臉頰
    甩了一巴掌。眼見兩人就要打起來，伊等二方人馬趕緊出來
    架開二人。這時，對方有人認識伊朋友，江棋鈴便出面打圓
    場，對方便離去。事後對方與江棋鈴熟識之人又折回伊等包
    廂，邀江棋鈴到隔壁包廂內談事情。伊因肚子疼去上廁所，
    謝明良見江棋鈴去隔壁很久未回來，便去找他。伊從廁所出
    來，就看見一群手持木製球棒（約五、六人）打謝明良。伊
    認得其中一個是吳峰賢等語（見96年度偵字第1139號偵查卷
    第42頁正反面）；於偵訊時證稱：當時伊跟謝明良一起去上
    廁所，廁所一間一間，要排隊，後面排隊的人排很久，謝明
    良先進去，就有人抱怨說大家等那麼久，謝明良插隊，伊只
    是陪謝明良去，伊沒有上廁所，謝明良出來廁所後，伊等就
    走到包廂走廊講話，那個抱怨的男子從廁所走出來，看了伊
    等一眼，就跟謝明良吵架，該男子戴眼鏡，是跟吳秉達同一
    包廂的，謝明良先動手打戴眼鏡男子，廁所的人及伊等包廂
    的鄭啟志、江棋鈴、彭康華、詹桂明都出來拉開他們，雙方
    都在制止，沒有繼續打，吳秉達因跟江棋鈴有認識，就說沒
    有事了，伊等就回包廂唱歌，過一會兒，吳秉達就到伊等包
    廂內找江棋鈴，說有事跟他說，他們就去隔壁空包廂，沒有
    多久，一群人就上來了，伊當時在上廁所，出來就看到一群
    人持球棒打謝明良，伊有看到吳峰賢持球棒打謝明良，伊等
    包廂其他人制止，結束後，謝明良就躺在地上等語（見94年
    度偵字第1652號偵查卷第59頁）；於另案原審時證稱：94年
    4 月8 日凌晨有和謝明良、彭康華、詹桂明、江棋鈴等人一
    起去至君悅KTV 。唱歌時謝明良有跟一個不認識的人吵架。
    後來謝明良被人用球棒打死，跟謝明良吵架的那個人後來還
    有回到現場，當時伊去廁所，回來時看到謝明良被打，有看
    到吳峰賢用球棒打謝明良，打哪裡伊不能確定，但伊看到時
    謝明良已經倒在地上，吳峰賢還有在打，之前跟謝明良吵架
    的那個人也在那一群人中間，當時情形很亂。廁所距離打架
    的地方差不多四公尺左右。伊確定吳峰賢有打謝明良，是因
    為他留著鬍子，且他站在比較前面。伊出來看到他打一下，
    之後就沒有看到人，他們就跑掉等語（見另案原審卷第137
    至142 頁）。
  (六)證人江棋鈴於偵訊時證稱：伊當時看到謝明良從廁所出來與
    戴眼鏡男子起爭執，後來吳秉達看到伊，就說大家都認識，
    不要這樣，講完，伊等回包廂，他們就離開，過不了多久，
    吳秉達來包廂找伊，說要到旁邊講話，伊等就到隔壁空包廂
    講話，不到兩分鐘，外面走廊就打起來了，就看到一堆人持
    球棒打謝明良，沒有多久就流血倒地，打完後他們人就走了
    。伊出來時看到謝明良倒地，他還繼續打，其他人伊都不認
    識等語（見94年度偵字第1652號偵查卷第59、60頁）；於原
    審證稱：94年4 月8 日凌晨有去西大路君悅KTV ，伊和吳秉
    達是在謝明良被打倒之後，詹桂明先出來，伊等之後才出來
    ，伊出來看到六、七個人拿木棒打謝明良。吳峰賢留三羊鬍
    最好認，謝明良人都已經倒地，有幾個人退到後面，剩幾個
    人在打，他們看到伊等二、三個人出來，所有打的人就跑掉
    。謝明良倒地後，確定有兩個人繼續在打謝明良，其中一人
    是吳峰賢，因他最好認。打的人有打到謝明良，倒地之後對
    方繼續打，打得部位，因當時情況很亂沒有特別注意到。有
    六、七個人拿球棒，沒有說六、七個人同時打他。謝明良倒
    地沒有人去扶他，因為還有人繼續打他。吳峰賢他們跑掉後
    ，伊等才去扶謝明良。伊不知道對方怎麼會停下來，當時謝
    明良已經吐血，伊等出來大聲吆喝，講髒話，繼續打的那二
    、三個人才跟其他人往電梯那邊跑等語（見另案原審卷第
    215 至222 頁）。
  (七)證人詹桂明於偵訊時證稱：當日凌晨伊聽到包廂外有人吵架
    ，伊就出去看，看到謝明良跟戴眼鏡男子吵架，伊等就去制
    止，吳秉達有認出「牙刷」，就沒事了，伊等各自回包廂，
    他們那邊的人就離開，後來吳秉達進來伊等包廂找江棋鈴，
    他們就去隔壁包廂講話，之後伊跟謝明良去找江棋鈴與吳秉
    達看他們在幹什麼，包廂一打開，就一群人持球棒朝伊等打
    ，伊也有被打到，後來他們就一直亂打謝明良，其中有警察
    逮捕留有小山羊鬍的吳峰賢，當時他穿著白色Ｔ恤，沒穿外
    套，黑色七分褲，其他人伊都不認識，因伊等包廂一打開，
    就看到吳峰賢，林勁良、甲○○是否在場我已印象模糊不清
    楚。打完後，就看到謝明良倒地，他們就走掉等語（見94年
    度偵字第1652號偵查卷第60頁，96年度偵字第1139號偵查卷
    第59、63頁反面）；於另案原審證稱：94年4 月8 日凌晨有
    去新竹市○○路君悅KTV 喝酒，有發生打架的事情。伊有看
    到有五、六個人動手打謝明良，他們隨便亂打，頭也有打。
    當時伊站在謝明良旁邊，他們全部一起同時打，伊確定有看
    到吳峰賢拿球棒打謝明良頭部。謝明良倒地之後仍有繼續被
    打等語（見另案原審卷第127 至137 頁）。
  (八)證人彭康華於警詢證稱：當時伊在Ｖ13包廂內，謝明良從廁
    所回包廂時有和伊等說他去廁所時有和別人發生口角衝突，
    後來伊朋友江棋鈴被別人叫出去包廂說話，伊等擔心他會出
    事，就和謝明良一起跟著出去包廂看看，因謝明良走第一個
    ，他才一走出包廂，就有一群人七、八個人，手上拿球棒朝
    謝明良毆打，伊等有上前阻止，可是謝明良頭部遭球棒敲幾
    下後就倒下，他們一群人就匆忙離開現場，伊等就趕快把他
    送醫。當時伊有看見打架過程。伊看見吳峰賢和其他約四、
    五人有持球棒毆打謝明良等語（見96年度偵字第1139號偵查
    卷第40頁反面至41頁）；於偵訊時證稱：當時伊等聽到包廂
    外面有吵架聲，出包廂看到謝明良及戴眼鏡男子吵架、拉扯
    ，吳秉達認出江棋鈴，他們講一講就說認識沒有事了，伊等
    回包廂，他們就走掉，過了一會兒，吳秉達來伊等包廂找江
    棋鈴出去，過不了多久，謝明良就叫伊及詹桂明一起到隔壁
    包廂看「牙刷」他們在幹什麼，伊等走出去，謝明良門一打
    開，就看到一群人持球棒毆打謝明良，謝明良走第一個，詹
    桂明走第二個，謝明良就一直被打，倒在地上，嘴鼻都流血
    。伊只認得出留鬍子的吳峰賢打謝明良，因他站在第一個，
    謝明良倒地時，他還在打，他穿白色上衣、黑色七分褲等語
    （見94年度偵字第1652號偵查卷第61頁）；於另案原審證稱
    ：94年4 月8 日凌晨有去新竹市○○路君悅KTV 酒店，謝明
    良一開門，伊有聽到外面有人喊就是他，所以他們就是要打
    謝明良。當時看到對方打謝明良頭部，伊有看到吳峰賢動手
    ，謝明良一出來，大概就有四、五支木棒一起打下去，伊有
    看到吳峰賢動手，木棒敲下去的部位，都往頭部。謝明良手
    上沒有拿什麼武器等語（見另案原審卷第116 至126 頁）。
  (九)共犯徐丞君於偵訊時證稱：當天有朋友生日，伊跟吳峰賢搭
    乘他的車一起過去喝酒唱歌，後來伊跟吳峰賢要先回臺北，
    到竹北時，「阿明」打電話來，說要回君悅，當時車上還有
    李建達，伊等就回到君悅，到君悅一樓外面，才知道「阿明
    」跟對方起口角，他是戴眼鏡的男子，當時酒店門口有很多
    人包括甲○○、林勁良、吳峰賢、李建達有拿到球棒，但伊
    沒有拿球棒，因伊下車後先去上廁所，從廁所出來後有幾支
    球棒丟在地上，伊跟吳峰賢、李建達、林勁良、甲○○，還
    有其他我不認識的人上樓要求對方道歉，當時伊和林勁良都
    沒有持球棒，但是其他人有拿球棒。謝明良從包廂出來，先
    動手打李建達，之後才發生衝突，李建達才拿球棒還手打對
    方，伊不知道他打幾下，伊當時並沒有拿球棒，伊當時站在
    李建達旁邊，伊本來是在旁邊的小巷子上廁所，後來伊看他
    一行人搭乘電梯上去，伊就跟著上去，伊沒有看到吳峰賢及
    「阿明」打人。打完後，吳峰賢說不要打了，叫伊等走，當
    時伊有跟死者的朋友以手拉扯，吳峰賢把伊等拉開，叫伊等
    離開，離去時，吳峰賢車上有伊、李建達及其他二名伊不認
    識的人等語（見94年度偵字第1652號偵查卷第108 、109 頁
    ，96年度偵字第1139號偵查卷第58、63頁）；於另案及本案
    原審時證稱：伊有全程看到謝明良被打過程，當時謝明良出
    來，就跟李建達吵架，死者先動手打李建達，後來死者被打
    倒在地上，伊有跟謝明良的朋友在拉扯。死者沒有帶凶器。
    打架過程中，伊站在他們旁邊。當時除了伊之外，其他人都
    有拿球棒。伊等們上樓就是要打對方，當時在樓下聊天的時
    候就有聽到，要上去找謝明良。伊第一個走出電梯，只有看
    到謝明良手有動作，結果就被伊等這邊的人用球棒打。吳嘉
    豐沒有拿球棒。下樓時，警車剛好經過，大家都往吳峰賢車
    上擠。球棒就都一起帶著上車等語（見另案原審卷第223 至
    233 頁，原審卷(二)第88至92頁）。
  (十)證人吳嘉豐於偵查中證稱：當時伊堂弟吳峰賢說有朋友生日
    ，叫伊過去喝酒唱歌，會發生此事，是因為在上廁所時，甲
    ○○插隊，兩間廁所都有人，死者從包廂衝出來，就直接插
    隊上廁所，伊也在等廁所，伊去另外一間上，死者就去楊建
    銘排隊的那一間上，伊出來時，看到死者在廁所外面走廊打
    甲○○，他們一群人衝出來，也要打伊，店家的人擋住，之
    後伊等就到樓下去，甲○○一直打電話，過一會就有一群人
    過來，因吳榮桑與對方認識，說先上去跟他們講道歉的事，
    講不好，伊等就上去，當時甲○○、吳峰賢、李建達、徐丞
    君及伊都有上樓去，還有一些不認識的人也有上去，伊走樓
    梯，所以伊比較慢上去，伊上去時，就聽到吳峰賢說不要打
    ，伊上去就已經打完了，伊沒看到打人的過程，但伊有看到
    吳峰賢、李建達拿木棒。伊搭乘吳峰賢的車離開，李建達也
    在車上，還有兩個不認識的人，木棒他們都放在車上等語（
    見94年度偵字第1652號偵查卷第109 、110 頁）；於另案及
    本案原審證稱：甲○○被謝明良打後，伊等就下樓，甲○○
    就一直打電話，他打給誰伊不知道，但在樓下時甲○○有拿
    伊電話打給吳峰賢，叫他回來。後來十幾分後就來了一堆人
    ，甲○○在樓下先發球棒，後來他們就搭電梯上去，伊走樓
    梯上去，整個打人過程伊沒看到。甲○○叫大家來把面子找
    回來。是甲○○發的球棒，是不認識的人帶來的等語（見另
    案原審卷第234 至239 頁，本案原審卷(一)第126 至130 頁）
    。
  (十一)共犯林勁良於警詢時陳稱：事情的起因是伊4 月7 日生日慶
    生，慶生完畢後友人甲○○上廁所與死者謝明良發生口角，
    謝明良先出手毆打甲○○，謝明良就大聲吼叫，他們同包廂
    的朋友就出來看，當時伊在櫃臺，伊看見後就過去把他們勸
    離。衝突結束後謝明良仍留在原包廂喝酒，伊和甲○○、李
    建達、吳榮燊還有吳峰賢的表哥綽號「阿德」就下樓，因吳
    榮燊有認識對方其中一位，甲○○莫名其妙被打，吳榮燊就
    自告奮勇，說和對方有認識要去問為何打甲○○，此時吳峰
    賢的表哥「阿德」打電話給吳峰賢說有糾紛，吳榮燊到樓上
    和對方談，要吳峰賢過來看一下，吳峰賢到達的時候，伊從
    樓下泊車少爺的對講機聽到樓上又發生衝突，甲○○、李建
    達、吳峰賢及其表哥「阿德」及伊就全部回到樓上。伊等一
    群人到樓上要找吳榮燊，伊等敲門吳榮燊和一位男生還在裡
    面談就走出來，另一間包廂死者謝明良走出來看，開始大聲
    ，對方包廂的人全都走出來，李建達看到對方人走出來拿木
    棒衝過去，開始打起來。打架的有吳峰賢、李建達、甲○○
    、吳峰賢的表哥綽號「阿德」，吳榮燊是伊叫他先上樓與對
    方談，只有吳榮燊未參與。打完後伊等五人一起下樓，吳峰
    賢走前面先去開車，這時警方到場吳峰賢開車要離去，被警
    方攔住，吳峰賢倒車加速逃逸，警方開始在後面追，伊和甲
    ○○二人下樓看見警方，裝作沒有事，未遭警方盤查，伊和
    甲○○就離開現場等語（見96年度偵字第1139號偵查卷第13
    至14頁反面）；於偵訊時證稱：伊生日喝完酒，伊正在櫃臺
    結帳，聽到起口角很大聲，伊走過去看到死者打甲○○左臉
    ，伊等就把甲○○帶下樓，因甲○○還是蠻生氣，伊跟吳榮
    燊說看對方是否可以道歉，並安撫甲○○，吳榮燊上去之後
    ，就聽到少爺無線電在說上面發生衝突，又起口角，甲○○
    、李建達、吳峰賢及吳嘉豐還有伊就一起上去，上去之後伊
    等還在找吳榮燊在哪一間，死者剛好從包廂出來，一看伊等
    就開始叫包廂的人，他們並丟公杯及酒杯，伊就往櫃臺那邊
    走，那邊就打起來了，伊沒有看到是誰先出手，伊從頭到尾
    都在櫃臺旁邊看，伊看到李建達、甲○○都有拿木棒。伊等
    角度看不太到究是何人打死者，因為中間隔一道牆等語（見
    96年度偵字第1139號偵查卷第49頁反面至50、51頁反面、59
    頁正反面、64頁）；於另案本院證稱：打架時伊位置在三樓
    櫃臺旁邊，有一道牆擋住伊看不到，我的位置只能看到走道
    最後面。吳榮燊先上去跟對方問事情來龍去脈，後來樓上
    KTV 無線電對講機傳下來說吳榮燊與對方發生爭執，所以伊
    等才上去與吳峰賢一起坐電梯上去。伊出電梯後向櫃臺服務
    人員詢問怎麼回事，吳峰賢直接從走道走過去等語（見另案
    本院卷第255 頁正反面）。
  (十二)證人君悅KTV 酒店經理尹鉦富於警詢時稱：當時伊看見Ｖ1
    包廂內的二名男子準備要進廁所，而Ｖ13包廂的二名男子就
    因要搶上廁所起口角，Ｖ13包廂的一名男子打對方一拳後，
    伊過去把他們拉開後，Ｖ13包廂的二人就先行回包廂內，Ｖ
    1 包廂的二名男子就離開酒店。後來約過了十分鐘，就有一
    群約七、八個年輕人，有的手持球棒，衝進酒店包廂走道上
    ，一群人就在那打架，約過了二分鐘七、八個年輕人就很快
    速的離開酒店搭乘電梯下樓，伊看見Ｖ13包廂的其他男子就
    架著一個人到櫃臺前說有人受傷要伊打電話叫救護車，後來
    他們架著受傷的男子離開酒店等語（見96年度偵字第1139號
    偵查卷第38頁）；於另案及本案原審證稱：客人發生口角時
    伊站在廁所門口，發生口角後，搶廁所的就回去包廂喝酒，
    另外一邊的就買單離開，不到一小時一群年輕人拿著棍棒從
    電梯進來。他們從電梯出來時，伊站櫃臺旁邊，當時情形很
    亂，伊等就把會計帶到後面的包廂，打人的過程伊沒看到，
    大約四、五個人拿棍棒，他們往被害人包廂方向走，就開始
    打了，沒有任何停頓、談話，一進包廂就打人。他們從電梯
    出來往包廂方向走，伊等就躲起來。持棍棒的人是先經過櫃
    臺再到包廂，經過櫃臺的時候他們在叫囂，講一些髒話，沒
    聽到有人叫Ｖ13的人道歉等語（見另案原審卷第241 至246
    頁，本案原審卷(二)第58至62頁）。
  (十三)被害人謝明良案發當日94年4 月8 日被棒球棒揮擊後經送至
    新竹國軍醫院再轉至長庚紀念醫院林口分院急救後，於同日
    上午11時50分許死亡，經長庚紀念醫院林口分院診斷結果為
    ：休克；顱內受傷，伴有開放性顱內傷口與意識喪失、顱骨
    骨折、顏面骨骨折，經診療後急救無效，於同日上午11時50
    分離院，此有長庚紀念醫院林口分院94年4 月8 日診斷證明
    書一份在卷足憑（見94年度相字第201 號相驗卷第5 頁）。
    復經法務部法醫研究所法醫解剖鑑定：「以肉眼觀察結果：
    頭頸部：頭皮頭頂正中一處前後走向挫裂傷約五公分，右眉
    毛中段左下斜挫裂傷約四公分，兩眼黑眼眶，左右顳部大面
    積頭皮下血腫，上下唇瘀傷腫脹，右上顎齒槽部瘀傷，頸部
    無索溝指痕。胸腹部、背腰臀部無外傷異常。左手手背食指
    指掌關節處瘀傷，四肢長骨無骨折，生殖器無外傷。就傷勢
    分析：(一)死者致死外傷為頭部外傷，多發性分布在前額、頂
    部及兩側顳部，符合棒球棒所形成之鈍挫外傷，因打擊位置
    部分互相重疊形成融合瀰漫性頭皮下瘀傷出血，無法精確計
    算打擊次數，但由頭皮下瘀傷區域推估打擊次數在三下以上
    。(二)案發過程中死者無明顯防禦行為，除頭部外傷僅在左手
    手背食指指掌關節處有一處瘀傷。因頭部外傷致死。」，此
    有法務部法醫研究所94年6 月23日法醫理字第0940001655
    號函檢送之法務部法醫研究所（九四）醫鑑字第0618號鑑定
    書（見相驗卷第56至59頁）及臺灣新竹地方法院檢察署檢察
    官94年4 月9 、12日勘驗筆錄、94年4 月12日相驗屍體證明
    書、94年4 月12日相驗報告書、現場照片11幀附卷可稽（見
    相驗卷第36至53頁）。足認被告、李建達、吳峰賢、徐丞君
    、吳嘉豐、林勁良等人持木棒毆打被害人之行為，與被害人
    死亡結果間有相當因果關係甚明。
  (十四)又扣案之木製棒球棒七支經原審勘驗重量及長度：分別編號
    一：重量九百公克、編號二：重量八百五十公克（沒有塑膠
    膜）、編號三：重量八百公克、編號四：重量九百公克、編
    號五：重量九百公克、編號六：重量九百公克、編號七：重
    量約八百（沒有塑膠膜），長度均為八十一公分，經載明筆
    錄在卷可憑（見另案原審94年度重訴字第6 號卷第276 頁）
    。足徵被告所持以毆打被害人之扣案木棒，質量堅硬、厚重
    ，以之重擊被害人之脆弱且係人體要害部位之頭部，當致被
    害人死亡之結果，此應為被告及其他共犯事先即可預見，被
    告等人並有意使其發生，而持前開木棒中之六支重擊被害人
    之頭部，並於被害人倒地後，猶未罷手，仍推由吳峰賢持球
    棒繼續朝被害人頭部毆打，致被害人死亡，則被告主觀上確
    有殺人之直接故意，當無疑義。
  (十五)又共犯李建達於偵查中雖供述：因酒店走道很窄，只有一支
    球棒的長度，所以無法從側面打，只能從上往下打，只能打
    到最突出的頭部等語（見94年度偵字2014號偵查卷第34頁）
    。然依卷附新竹市警察局第一分局95年4 月26日竹市警一分
    偵字第０九五五０００八九一八號函及所附現場平面圖，現
    場走道最窄處固寬僅約一．五公尺（見本院前審98年度上訴
    字第1579號卷第113 頁），然依另案原審前開勘驗木棒之結
    果，扣案之球棒長約八十一公分，以之相較於現場走道寬度
    ，仍有足夠之施力空間，況依共犯吳峰賢於現場所指之被害
    人遭毆打位置，已在轉出走道，近吧台較開闊處，有吳峰賢
    指認案發現場之照片及上開現場平面圖可稽（見96年度偵字
    第1139號卷第123 頁，本院前審98年度上訴字第1579號卷第
    113 頁），而被告在本院經審判長詢問在何處打架時，亦明
    確供稱：「在KTV 的走道，靠近櫃台的部分。如鈞院上訴卷
    第113 頁所示之平面圖。」等語（見本院99年8 月18日審判
    筆錄第3 頁）。足見上開吳峰賢指認案發現場之照片及警方
    所繪現場平面圖確屬真正無訛，則被害人受毆擊位置之寬度
    ，應較現場走道寬闊，再依上開法醫研究所之鑑定，被害人
    於案發過程中，並無明顯防禦行為，而被告等人既分持球棒
    圍阻，被害人勢難脫困，如彼等自始僅有教訓傷害被害人之
    目的，其欲趨近擊傷未持任何器物之被害人之肩膀、四肢或
    軀幹，以遂行傷害之犯意，應無困礙，焉有如共犯李建達所
    述，依當時情形，只能以球棒攻擊被害人頭部，為唯一之傷
    害方式？益徵共犯李建達所證顯係事後避重就輕之詞，而與
    經驗法則相悖，並不足採。從而，被告之辯護人辯稱被告等
    人係囿於案發現場之地形狹窄，與其他共犯所握球棒無法從
    側面揮擊，僅能從上往下打，致謝明良頭部因而受到大部分
    之毆擊，故被告無殺人犯意云云，揆諸前揭說明，委無可採
    。
  (十六)再共犯吳峰賢之唾液及被害人謝明良之血液經送ＤＮＡ型別
    鑑定結果：扣案棒球棒上血跡、位於上開酒店一樓騎樓之
    皮製拖鞋血點及命案現場地板毛巾之ＤＮＡ與被害人謝明良
    之ＤＮＡ－ＳＴＲ型別相同。車號ＬＴ－四０一二車內排
    檔桿旁之檳榔渣及煙灰缸內之煙蒂之ＤＮＡ與吳峰賢之ＤＮ
    Ａ－ＳＴＲ型別相同。車號ＬＴ－四０一二車內右前座踏
    板檳榔汁及右後車門外側檳榔汁，不排除混有吳峰賢之ＤＮ
    Ａ。車號ＬＴ－四０一二車內後座煙灰缸內之煙蒂與同案
    吳秉達手機上血跡之ＤＮＡ－ＳＴＲ型別相同等事實。亦有
    內政部警政署刑事警察局94年6 月20日刑醫字第０九四００
    五九三七八號鑑驗書一份在卷足稽（見偵字第1652號卷第
    153 頁）。
  (十七)此外，復有告訴人乙○○、謝林珠細在警詢及檢察官偵訊時
    之指訴、新竹市警察局第一分局西門派出所員警陳家祐及林
    正星94年4 月8 日偵查報告2 份、新竹市警察局第一分局搜
    索扣押筆錄、扣押物品目錄表及扣案之木製棒球棒7 支可資
    佐證（見96年度偵字第1139號偵查卷第31頁反面至33頁、44
    頁反面至46頁反面）。
  (十八)綜上：
  1.共犯李建達、吳峰賢於警詢時先稱94年4 月8 日凌晨，係李
    建達、吳峰賢、吳秉達、阿明及一個不認識的人共五人在君
    悅KTV 內Ｖ1 包廂喝酒云云，然其二人於另案本院改稱：當
    日係為4 月7 日生的林勁良慶生，參加的有吳峰賢、林勁良
    、吳嘉豐、吳秉達、李建達、徐丞君、甲○○等七人，經核
    林勁良確實於65年4 月7 日出生，且林勁良、甲○○、吳嘉
    豐、徐丞君皆證稱當日有去君悅KTV 參加林勁良的慶生會，
    是共犯李建達、吳峰賢於警詢稱僅有五人參加喝酒云云，係
    為掩飾其他同案共犯罪行，難以採信。公訴意旨謂被告吳峰
    賢等6 人於94年4 月8 日凌晨，在君悅KTV 內Ｖ1 包廂飲酒
    乙情，應予更正為上揭7 人。
  2.再共犯李建達於警詢稱「後來甲○○跟謝明良發生口角」等
    語；共犯吳峰賢於警詢、偵查稱「因上廁所，我們與被害人
    謝明良起衝突」、「後來戴眼鏡男子（即甲○○）去上廁所
    時，被謝明良打巴掌」等語；證人吳秉達於偵查中證稱「他
    們好像是在廁所起爭執…戴眼鏡男子一直被死者打…他們包
    廂的人出來有人叫牙刷的名字，我好像認識就去排解糾紛，
    牙刷就說好，既然有認識就算了…」等語；證人鄭啟志於偵
    查中證稱「我看到謝明良及戴眼鏡男子在走廊吵架及拉扯，
    牙刷跟吳秉達有認識，說一說就沒事了」等語；證人林明嘉
    於警詢稱「我和謝明良一同上廁所，但謝明良並未排隊等候
    。這時對方便有人指摘謝明良。…謝明良就走過去舉起他的
    右手往對方左臉甩了一巴掌。…這時，對方有人認識江棋鈴
    便出面打圓場，對方便離去」等語；證人江棋鈴於偵查中證
    稱「謝明良從廁所出來與戴眼鏡男子起爭執，後來吳秉達看
    到我，就說大家都認識，不要這樣，講完，我們回包廂，他
    們就離開」等語；證人詹桂明於偵查中證稱「…看到謝明良
    跟戴眼鏡男子吵架，我們就去制止，吳秉達有認出牙刷，就
    沒有事了」等語；證人彭康華於警詢稱「謝明良從廁所回包
    廂時有和我們說他去廁所時有和別人發生口角衝突」等語；
    證人徐丞君於偵查中證稱「我們這邊有一位阿明男子跟對方
    起口角，他是戴眼鏡的男子」等語；證人吳嘉豐於偵查中證
    稱「我出來看的時候，看到死者在廁所外面的走廊打阿明…
    店家的人擋住，之後我們就到樓下去…」等語；被告甲○○
    於警詢稱「我無意中說一句，大家都在排隊，引起謝明良不
    滿。…衝突結束後謝明良仍留在原包廂喝酒，我和林勁良、
    李建達、吳秉達還有吳峰賢的表哥綽號叫阿德就下樓…」等
    語；共犯林勁良於警詢稱「我朋友甲○○上廁所與死者發生
    口角，當時我在櫃臺，我看見就過去把他們勸離。衝突結束
    後謝明良仍留在原包廂喝酒，我和甲○○、李建達、吳秉達
    還有吳峰賢的表哥綽號叫阿德就下樓…」等語；證人尹鉦富
    於警詢稱「Ｖ1 包廂的客人與Ｖ13客人因要搶上廁所起口角
    ，然後Ｖ13包廂的一名男子打對方一拳後，我有過去把他們
    拉開後，Ｖ13包廂的二人先行回包廂，Ｖ1 包廂的二名男子
    就離開酒店了」等語。足見案發前被告甲○○曾與死者謝明
    良在廁所起衝突、發生口角，後因吳秉達認識與死者同包廂
    的江棋鈴，死者就回包廂內，李建達等人就離開該酒店，該
    次衝突就此結束。
  3.又共犯吳峰賢稱伊和徐丞君、李建達等人先離開酒店，後來
    在開快到竹北交流道的路上接到甲○○電話，要伊開車返回
    酒店云云。然證人吳秉達於偵查中證述「他們要出去輪流上
    廁所再離開，吳峰賢沒有上廁所，他先跑去樓下，其他包廂
    的三個人與死者在走廊上拉拉扯扯」等語；被告甲○○於警
    詢時稱「我的朋友林勁良在櫃臺買單看到就和吳秉達、李建
    達過來，把我們雙方勸離。衝突結束後謝明良仍留在原包廂
    喝酒，我和林勁良、李建達、吳秉達還有吳峰賢的表哥綽號
    叫阿德就下樓…」等語；共犯林勁良於警詢時稱「衝突結束
    後謝明良仍留在原包廂喝酒，我和甲○○、李建達、吳秉達
    還有吳峰賢的表哥綽號叫阿德就下樓…」等語。是吳峰賢經
    證人吳秉達證稱其曾先跑去樓下，然其從頭至尾尚未開車駛
    離，否則其搭載之人李建達何以仍出現在被告甲○○與被害
    人謝明良口角現場。又吳峰賢於警詢時先稱「過不久，就有
    十幾人持木製球棒過來找我們。…阿明的小弟就拿給我們一
    人一支木棒」云云，後於原審稱「球棒好像有幾支是從我後
    行李箱拿出來，我自己的球棒，都放在後行李箱」等語，前
    後有所矛盾；被告甲○○於警詢、偵查中稱「棒球棒我看到
    是吳峰賢從車上拿下來的。我有看到吳峰賢拿球棒，幾支我
    不清楚」、「木棒是從吳峰賢車上拿下來」等語，是李建達
    、吳峰賢等人於未供出被告甲○○參與犯行乙情前，以姓名
    年籍不詳綽號阿明之人教唆不知名之多人帶球棒前來云云置
    辯，係為圖卸自己攜帶球棒上樓毆打死者之情，否則這麼多
    不知名之人係如何前來？如何逃離？又何以他人帶來「協助
    」之球棒可以任意取走載離現場？種種悖於常理之情，共犯
    吳峰賢等人難以自圓其說。況證人林明嘉、江棋鈴、詹桂明
    、彭康華皆證稱：約四、五人，五、六人，六、七人拿棍子
    打謝明良等語，是其等供稱係多位不知名人帶球棒前來發放
    云云難以採信。又證人徐丞君於偵查中證稱「因為我下車後
    先去上廁所…我上廁所出來有幾支球棒丟在地上，…我因為
    上完廁所看到大家都進電梯，所以跟著進去」等語，足認共
    犯吳峰賢從其車上拿下七支木棍後，放在地上，讓每個人自
    行拿取，然因吳秉達仍在君悅KTV 內與江棋鈴談判中，故最
    後僅有拿六支球棒上樓。
  4.另當日共犯李建達自白返回君悅KTV 一樓後，拿取球棒上樓
    乙情，核與共犯吳峰賢、證人徐丞君、吳嘉豐、李建達及被
    告甲○○證述相符。共犯李建達手持球棒上樓乙情堪以認定
    。共犯吳峰賢自承其亦有拿取球棒等語，核與李建達、證人
    徐丞君、吳嘉豐、被告甲○○等人證述相符，則吳峰賢手持
    球棒上樓乙情足堪認定。被告甲○○亦自承自己有持球棒上
    樓等語，核與共犯李建達、吳峰賢、證人徐丞君、林勁良等
    證述相符，是被告甲○○手持球棒上樓乙情亦堪認定。證人
    徐丞君雖否認有持球棒上樓云云，然共犯李建達於偵查時稱
    「我、吳峰賢、徐丞君，還有其他兩個我不認識的人，打完
    後一同搭吳峰賢的車離去」等語；共犯吳峰賢於警詢、偵查
    時稱「所查扣之七支木製球棒，有一支我平時放在後車廂。
    一支由我所拿，餘五支為另外那五人持有」、「我們一下去
    ，就遇到巡邏車，所以人都擠到我車上，叫我趕快開車，我
    就跑給警察追，所以球棒就放在車上」等語；證人吳秉達於
    偵查中證稱「我跟牙刷出來的時候，看到每個人都拿木棍，
    我看到約五支球棒」等語；證人吳嘉豐於偵查中證稱「我搭
    乘吳峰賢的車離開，李建達也在車上，還有兩個不認識的人
    ，棍棒他們都放在車上」等語；證人徐丞君於偵查、原審證
    稱「離去時，吳峰賢車上載我、李建達，其他二人我不認識
    」、「下來的時候，警車剛好經過，大家都往吳峰賢車上擠
    。球棒就都一起帶著上車」等語。從而，依上揭吳秉達所言
    ，雖其證稱約五支球棒，惟事發突然，每個人對數目多寡的
    感覺會有所不同，吳秉達所稱約五支球棒云云，自非必然正
    確之詞，又其證稱看到每個人都拿木棍，互核其他共犯所言
    ，該球棒係在車上之人所持有，且徐丞君對其搭乘吳峰賢之
    車離去乙情亦不否認，是徐丞君手持球棒上樓乙情應堪認定
    。吳峰賢等稱徐丞君未拿球棒云云純屬為徐丞君飾卸之詞，
    難以採信。證人吳嘉豐辯稱其未持球棒，且其走樓梯上去，
    上去的時候，就聽到吳峰賢說不要打了云云，雖李建達稱「
    不知道吳嘉豐有無拿棍子」云云；吳峰賢於偵查中稱「吳嘉
    豐沒有拿棍子，但有一起上去樓上」、「我確定吳嘉豐沒上
    去」，前後所言矛盾；惟吳峰賢於警詢時稱「所查扣之七支
    木製球棒，有一支我平時放在後車廂。一支由我所拿，餘五
    支為另外那五人持有」等語；證人吳秉達於偵查中證述「我
    跟牙刷出來的時候，看到每個人都拿木棍，我看到約五支球
    棒」等語；證人徐丞君於偵查中證稱「當時我和林勁良都沒
    有持球棒，但是其他人有拿球棒」等語；證人吳嘉豐於偵查
    中稱「我搭乘吳峰賢的車離開，李建達也在車上，…」等語
    ，是證人吳嘉豐手持球棒上樓乙情，堪以認定。共犯林勁良
    辯稱伊未拿球棒上樓，伊上樓後站在櫃臺旁與櫃臺服務人員
    談話云云，然證人尹鉦富於原審證稱「他們從電梯出來往包
    廂方向走，我們就躲起來」等語；證人吳秉達於偵查中證述
    「我跟牙刷出來的時候，看到每個人都拿木棍，我看到約五
    支球棒」等語；吳峰賢於警詢中稱「當天林勁良、甲○○都
    有持木棒打人」，是被告等人一出電梯門口，君悅KTV 之服
    務人員即躲到後面包廂，林勁良如何與其對話？林勁良欲以
    其上樓後和君悅KTV 之服務人員談話卸自己參與之刑責，不
    言可喻，是林勁良手持球棒上樓乙情，亦堪認定。
  5.復觀被告辯稱：伊等在樓下聽到泊車少爺對講機在說樓上又
    發生衝突云云。共犯李建達、吳峰賢於偵查中辯稱係因吳秉
    達被對方押在樓上，有人打電話下來說吳秉達被打，其等為
    救吳秉達而上樓云云。惟證人尹鉦富證稱「Ｖ1 包廂與Ｖ13
    包廂客人因搶上廁所起口角，我有過去把他們拉開後，Ｖ13
    包廂的二人就先行回包廂，Ｖ1 包廂的二名男子就離開酒店
    了。後來約過了十分鐘，就有一群約七、八個年輕人，有的
    手持棒球棍，衝進酒店包廂走道上，一群人就在那打架」等
    語，足認李建達等與被害人謝明良一方等人，當日晚上於君
    悅KTV 僅爆發二次衝突，是君悅KTV 之泊車少爺怎麼可能用
    對講機稱吳秉達與被害人謝明良在樓上發生衝突？又如果係
    有人打電話下來說吳秉達在君悅KTV 上面被打云云，在當時
    除吳秉達外，其餘之人皆在一樓，那又是誰打了這通電話？
    如果是不認識的人，代為上去看，那該不認識之人又怎能找
    出吳秉達？凡此種種不合情之處，皆為被告等人為掩飾其等
    真正上樓之目的。證人徐丞君於偵查、原審中證稱「…本來
    上樓要求對方道歉…」「（問：是否知道他們上樓要做什麼
    ？）就是要打對方，當時在樓下聊天的時候就有聽到，要上
    去找謝明良」等語；證人吳嘉豐於原審證稱「（問：大家有
    無說要怎麼報仇？）…等阿明叫人家把面子找來」等語。互
    核證人詹桂明於偵查、原審中證稱「後來我跟謝明良去江棋
    鈴與吳秉達那個包廂看他們在幹什麼，包廂一打開，就一群
    人持棒球棍朝我們打，我也有被打到，後來他們就一直亂打
    謝明良」、「…謝明良打開包廂門後，被打之前，沒有與對
    方講話、吵架或者其他動作，直接被打。」等語；證人彭康
    華於警詢、偵查及原審中證稱「因謝明良走第一個，他才一
    走出包廂，就有一群人七、八個人，有的手上拿棒球棍，就
    朝謝明良毆打」、「過了一會兒，吳秉達來我們包廂找江棋
    鈴出去，過不了多久，謝明良就叫我及詹桂明一起到隔壁包
    廂看牙刷他們在幹什麼，我們走出去，謝明良門一打開，就
    看到一群人持棒球棍毆打謝明良，謝明良走第一個，詹桂明
    走第二個，謝明良就一直被打，倒在地上」、「因為謝明良
    一出來，就好幾根棍子一起打下去」；證人尹鉦富於原審證
    稱「他們往被害人包廂方向走，就開始打了，沒有任何停頓
    、談話，一進包廂就打人」等語一致，從而，被告等辯稱係
    因謝明良先動手，其等方回擊云云，不足採信。且李建達於
    偵查中亦稱「當時無法從側面打，只能從上往下打，只能打
    到最突出的頭」等語；證人徐丞君於原審證稱「死者沒有帶
    凶器」等語；並互核法務部法醫研究所就被害人謝明良之鑑
    定報告「案發過程中死者無明顯防禦行為，除頭部外傷僅在
    左手手背食指指掌關節處有一處瘀傷。因頭部外傷致死」等
    語。而觀諸人體之頭部為神經中樞之所在，如遭重擊，極易
    因傷及腦部而死亡，此為眾所周知之事實，亦為被告與其他
    共犯吳峰賢、李建達等人客觀上所得預見，且被告等所揮擊
    之木製棒球棒均重達約八、九百公克，長度均為八十一公分
    ，業經另案原審勘驗如前，又被告之打擊行為造成被害人頭
    部鈍挫外傷，多發性分布在前額、頂部及兩側顳部，且打擊
    位置部分互相重疊形成融合瀰漫性頭皮下瘀傷出血，此有上
    揭解剖報告書在卷可參，足見被告等人用力之猛，集中在頭
    部，已非被告所辯之不知打擊被害人身體何部位。據此，均
    足認定被告等人明知持木製棒球棒揮擊被害人神經中樞所在
    之頭部，足以致被害人死亡，仍持木製球棒重擊被害人頭部
    ，是被告與吳峰賢、李建達等人於君悅KTV 一樓即以共同殺
    害被害人謝明良之直接故意，持球棍上樓並下手實施乙情，
    堪以認定。
  6.被告等於殺害被害人謝明良後，共犯李建達於警詢稱「吳建
    達就開他的車載我跟阿明及兩個不認識的人，接著警察就在
    後面追我們」云云，其於偵查中改稱「我、吳峰賢、徐丞君
    ，還有其他兩個我不認識的人，搭乘吳峰賢的車離去」等語
    ；吳峰賢於警詢稱「有五人坐上我的車子，我未查看是哪五
    人」、「林勁良、甲○○在現場就跑走了」等語，於偵查中
    稱「我離去時，我是司機，車上有徐丞君、李建達、其他還
    載有三人，我不知道該三人的名字」等語；證人徐丞君於偵
    查中證稱「離去時，吳峰賢車上有我、李建達，其他二人我
    不認識，也不確定他們是否有出現在毆打現場」等語；證人
    吳嘉豐於偵查中證稱「我搭乘吳峰賢的車離開，李建達也在
    車上，還有兩個不認識的人」等語；林勁良於警詢時證稱「
    吳峰賢走前面先去開車，這時警方到場吳峰賢開車要離去，
    被警方攔住，吳峰賢倒車加速逃逸，警方開始在後面追，後
    來我就不知道，我和甲○○二人下樓看見警方，裝作沒有事
    ，未遭警方盤查，我和甲○○就離開現場」等語。從而，吳
    峰賢離去時，其車上搭載李建達、徐丞君及吳嘉豐三人，而
    被告甲○○、林勁良係自行離去。被告甲○○、林勁良下樓
    遇見警方，裝作沒有事，未遭警方盤查離去等情，更足見被
    告甲○○、林勁良所持之棍棒此時已交付吳峰賢或搭乘吳峰
    賢所駕駛之車離去之中一人，否則警方豈有不疑之可能？吳
    峰賢、李建達及證人徐丞君、吳嘉豐等人就搭乘吳峰賢之車
    離去之人數供述不一，無非係為企圖引導認定確有不知名之
    第三人出現在現場，將殺害被害人謝明良之責推卸給不知名
    之人，否則以吳峰賢與證人吳嘉豐係堂兄弟情形，證人吳嘉
    豐怎麼可能如吳峰賢所言係伊不認識的人，益徵吳峰賢為維
    護其堂兄吳嘉豐而於斯時未將吳嘉豐供出。
  (十九)本件事證明確，被告甲○○殺人犯行，堪以認定，應予依法
    論科。
二、新舊法比較：
    被告行為後，刑法部分條文業經修正，於95年7 月1 日施行
    ，本件適用情形如下：
  (一)修正後刑法第28條雖將「實施」修正為「實行」。其中「實
    施」一語，涵蓋陰謀、預備、著手及實行之概念在內，其範
    圍較廣；而「實行」則著重於直接從事構成犯罪事實之行為
    ，其範圍較狹，是修正後刑法共同正犯之範圍已有限縮，共
    同正犯之範圍既因此而有變動，自屬犯罪後法律有變更，而
    非僅屬純文字修正，經比較結果，以修正後刑法有利於被告
    。
  (二)關於褫奪公權：
    刑法第37條第2 項關於褫奪公權之規定，雖亦同時有修正，
    惟按，從刑附屬於主刑，應依主刑所適用之法律（最高法院
    95年第8 次刑事庭會議決議參照）。
  (三)本件綜合上揭新舊刑法比較之結果，並本於統一性及整體性
    原則，修正後之刑法較有利於被告，爰一體適用修正後之刑
    法。
三、論罪理由：
  (一)按「殺人未遂與傷害之區別，應以加害人有無殺意為斷，不
    能因與被害人無深仇大恨，即認無殺人之故意。」最高法院
    著有51年台上字第1291號判例可稽。又判斷殺意之有無，雖
    不以兇器之種類及傷痕之多少等為絕對之認定標準，但加害
    人下手之部位、用力之程度，仍非不可藉為判斷有無殺意之
    心證依據，最高法院74年度臺上字第6585號、87年度臺上第
    3123號判決採同一見解。次按刑法上共同正犯之構成所稱意
    思之聯絡，並不限於事前有所謀議，即僅於行為當時（尤其
    於具有行為繼續性質之犯罪類型為然）有共同犯意之聯絡者
    ，亦屬之；且其表示之方法，亦不以明示通謀為必要，即相
    互間有默示之合致，亦無不可。上訴人未下手實施犯罪；然
    其於他人實施犯罪之行為繼續中，本於犯意聯絡，推由他人
    實施，仍無卸共同正犯之責，此有最高法院81年度臺上字第
    6765號刑事判決可資參照。
  (二)被告所揮擊之木製棒球棒均重達約八、九百公克，長度均為
    八十一公分，業經另案原審勘驗無訛如前，又被告與其他共
    犯之打擊行為造成被害人頭部鈍挫外傷，多發性分布在前額
    、頂部及兩側顳部，且打擊位置部分互相重疊形成融合瀰漫
    性頭皮下瘀傷出血，此有上揭解剖報告書在卷可參，足見被
    告等人用力之猛，集中在頭部。據此，均足認定被告等人明
    知持木製棒球棒揮擊被害人神經中樞所在之頭部，足以致被
    害人死亡，仍持木製球棒重擊被害人頭部，是被告與吳峰賢
    、李建達等人於君悅KTV 一樓即以共同殺害被害人謝明良之
    直接故意，堪以認定，迭如前述。是核被告所為，係犯刑法
    第271 條第1 項之殺人罪。被告甲○○與吳峰賢、李建達、
    徐丞君、吳嘉豐、林勁良間，就上開殺人行為有犯意聯絡與
    行為分擔，為共同正犯。
四、原判決關於甲○○部分撤銷之理由：
    原審據以論科，固非無據。惟：(一)原審未予認定林勁良參與
    本件殺人犯行，並認定有吳峰賢、李建達、徐丞君、甲○○
    、吳嘉豐、林勁良等六人以外之不知名多人，參與本件犯行
    ，有上揭不當，自有未洽；(二)原審認定徐丞君、吳嘉豐未拿
    取球棒參與犯行，亦有未當；(三)原審認定被告等人主觀上係
    基於殺害謝明良之間接故意，而殺害謝明良等語，亦有未合
    。被告上訴否認殺人犯行，雖無理由，然原判決（被告甲○
    ○部分）既有上揭可議之處，自屬無可維持，應由本院撤銷
    改判。
五、科刑審酌事由：
    爰審酌被告僅因與被害人間之細故糾紛，為討回公道而持木
    製棒球棒揮擊被害人頭部，其下手之部位均集中在頭部及力
    道之重，被害人毫無防禦行為，犯罪手段實為兇殘，導致被
    害人喪失寶貴之生命，對於被害人家屬之身心造成莫大創痛
    ，然被告犯後業已與被害人家屬以新臺幣180 萬元達成和解
    ，而獲得告訴人之原諒，告訴人並表示不再追究被告之民刑
    事責任，此有卷附陳報狀及和解書各1 件可稽（見原審卷(二)
    第5 至8 頁）等一切情狀，量處被告有期徒刑10年2 月，且
    依所犯殺人罪之性質認為有褫奪公權之必要，併依修正後刑
    法第37條第2 項關於褫奪公權之規定，宣告褫奪公權5 年，
    以資懲儆。至於起訴檢察官求處被告有期徒刑15年，並宣告
    褫奪公權10年，本院斟酌上情，認為過重，附此敘明。
六、沒收：
    按共同正犯因相互間利用他人之行為，以遂行其犯意之實現
    ，本於責任共同之原則，有關沒收部分，對於共犯間供犯罪
    所用之物，自均應為沒收之諭知（最高法院89年度台上字第
    6946號裁判意旨參照）。扣案之木製球棒七支，其中六支為
    共犯吳峰賢所有供其等犯罪所用之物，應依刑法38條第1 項
    第2 款規定宣告沒收，另一支未供犯罪所用，無庸沒收，併
    此敘明。
據上論斷，應依刑事訴訟法第369 條第1 項前段、第364 條、第
299 條第1 項前段，刑法第2 條第1 項、第28條、第271 條第1
項、第37條第2 項、第38條第1 項第2 款，判決如主文。
本案經檢察官羅建勛到庭執行職務。
中    華    民    國    99    年    9     月    1     日
                  刑事第二十庭審判長法  官  楊貴雄
                                    法  官  林銓正
                                    法  官  許必奇
以上正本證明與原本無異。
如不服本判決，應於收受送達後10日內向本院提出上訴書狀，其
未敘述上訴之理由者並得於提起上訴後10日內向本院補提理由書
（均須按他造當事人之人數附繕本）「切勿逕送上級法院」。
                                    書記官  高郁婷
中    華    民    國    99    年    9     月    2     日
附錄：本案論罪科刑法條全文：
刑法第271 條第1 項：
殺人者，處死刑、無期徒刑或 10 年以上有期徒刑。

司法院資訊處製作；財團法人民間司法改革基金會備份。
